福建連江地方法院刑事判決　
110年度訴字第1號
公  訴  人  福建連江地方檢察署檢察官
被      告  王禮健


上列被告因違反入出國及移民法案件，經檢察官聲請以簡易判決
處刑（109年度偵字第110號），本院認為不宜以簡易判決處刑，
改依通常程序審理，判決如下：
    主  文
甲○○共同犯未經許可進入臺灣地區罪，處有期徒刑伍月，如易科
罰金，以新臺幣壹仟元折算壹日。 
    事  實
一、甲○○係中華民國籍「福興號」貨船之代船長，於民國109年6
    月間某日，與真實姓名年籍不詳自稱「陳依強」之大陸地區
    男子，合意將臺灣地區之奶粉、飼料等物品（下稱系爭貨物
    ），利用海上接駁方式運送至大陸地區販售圖利，因此明知
    由「陳依強」所雇用前來海上接駁貨物之人，亦均為大陸地
    區人士，未經許可不得進入臺灣地區，竟仍基於前述動機，
    而與「陳依強」及其雇用接駁貨物之陳起官、胡石忠、蔣應
    舉、王立斌（下稱陳起官等4人，以上4人違反入出國及移民
    法部分，經本院以109年度簡字第12號判決有罪確定）共同
    基於未經許可進入臺灣地區之犯意聯絡，由甲○○將系爭貨物
    裝放在「福興號」甲板上，並附掛「東安229號」動力小船
    ，於109年6月20日16時30分許，從連江縣東引鄉中柱港出發
    不久，便將福興號下錨停放在北澳沃口外0.1海哩處（座標
    位置：北緯26度22.385分，東經120度29.420分），該處屬
    東引鄉之禁止水域，並於同日17時12分許搭乘「東安229號
    」動力小船返港上岸。而陳起官等4人則駕駛大陸籍無船名
    小貨船，依「陳依強」所稱甲○○指示之經緯度位置，於同日
    17時36分許，未經許可進入東引鄉之禁止水域，欲接駁載運
    系爭貨物至大陸地區，惟因天色尚明，甲○○唯恐私運貨物之
    事遭執法人員察覺，遂撥打電話要求陳起官等4人於19時許
    再行搬運系爭貨物，其等直至19時45分許，始駛近併靠於福
    興號貨船旁，並開始搬運貨物，嗣海巡署第十海巡隊接獲通
    報於20時27分許登船查獲。
二、案經福建連江地方檢察署檢察官簽分偵辦。
    理  由
一、證據能力之說明：
　　本判決下述引用被告以外之人於審判外之陳述，檢察官、被
    告於本院準備程序及審理時對證據能力均表示無意見，且迄
    辯論終結前亦無聲明異議（本院訴字卷第19、50-54頁），
    本院審酌各該證據資料作成時之情況，無違法不當及證明力
    明顯過低之瑕疵，認為以之作為證據應屬適當，依刑事訴訟
    法第159條之5規定，均有證據能力。其餘認定犯罪事實之非
    供述證據，無違反法定程序取得之情，依刑事訴訟法第158
    條之4規定反面解釋，亦具有證據能力。
二、認定犯罪事實所憑之證據及理由：
　　訊據被告固坦承有於事實欄所載之時間，將福興號貨船自東
    引鄉中柱港駛往北澳沃口外0.1哩處之禁止水域停放，並與
    另案被告陳起官有數次電話聯絡等情，惟矢口否認有何共同
    違反入出國移民法之犯行，辯稱：我不認識陳起官等4人，
    更未要求其等至福興號上搬貨，係風浪太大才將船舶停在北
    澳沃口外等語。經查：
　㈠被告於109年6月20日16時30分許，自東引鄉中柱港駕駛載有
    系爭貨物之福興號貨船，停放至北澳沃口外0.1哩處之禁止
    水域，隨即轉乘東安229號動力小船返回北澳港，同日被告
    與陳起官有數次電話聯絡，陳起官等4人於17時36分駕駛大
    陸籍無名小貨船進入我國禁止水域內徘徊航行，迄19時45分
    許始將船舶併靠福興號貨船旁，搬運被告船上之系爭貨物至
    大陸籍小貨船上，因而遭海巡人員查獲等情，已據證人即另
    案被告陳起官於警詢及偵訊時證述明確（連江地方檢察署10
    9年度偵字第62號卷【下稱偵字卷】第10-11頁反面、90-93
    頁），亦為被告所不爭執（連江地方檢察署109年度他字第3
    5號卷【下稱他字卷】第23、24頁，偵字卷第22-24頁反面，
    本院訴字卷第19、20頁），並有查獲地點海圖-東引地區限
    制、禁止水域界線圖、雷情航跡示意圖、案發當日及次日福
    興號進出港資料影本、蒐證照片、陳起官手機畫面翻拍照片
    、中華電信通聯資料查詢結果、扣押物品清單在卷可查（偵
    字卷第29-34、59-72、116-120頁、他字卷第15-17頁），是
    此部分事實堪以認定。
　㈡證人陳起官於警詢及偵查中均證稱：我於6月20日11時許駕駛
    船舶，自大陸地區福州市琅岐港開往「陳依強」轉述東引人
    停放系爭貨物船舶之經緯度位置，當天「陳依強」有先致電
    詢問我電話號碼，我不知道東引人的電話號碼，於該日大約
    18時許抵達東引附近海域，東引人有撥打電話與我聯繫，並
    要我19時或20時再併靠福興號貨船，並表示系爭貨物均係臺
    灣之合法貨物，要我自己搬，我才知道東引人的號碼等語（
    偵字卷第10頁反面、91、92頁、145頁反面、146頁正面），
    證人王立斌亦於偵訊時證稱：船到了東引島附近，船老大有
    與對方的船負責人通電話，好像是在詢問幾點去搬貨，我有
    詢問船老大，為何不白天而是晚上搬，船老大說跟對方講好
    了等語（偵字卷第110、111頁），又被告自陳：我與陳起官
    等4人均不認識，他們也不認識我等語（本院訴字卷第17頁
    ），是陳起官等4人與被告間原先既無怨恨交集，且其等已
    就自身所為犯行自白認罪，顯無特意誣指被告共同涉案之必
    要，可見被告應有與陳起官及「陳依強」聯絡搬貨事宜之事
    實。
　㈢被告於案發當日10時17分許及12時15分許主動撥打電話聯繫
    「陳依強」，於14時36分許始主動聯繫陳起官，然被告駕駛
    之福興號於16時20分尚在東引鄉中柱港由海巡人員登船檢查
    ，離船時間為同日16時30分等情，有通聯紀錄、其他船舶（
    商船）進出港資料在卷可查（他字卷第15頁，偵字卷第31頁
    正面），由上可知，陳起官等4人既早於11時許，即出發欲
    前往被告指定之經緯度位置，且16時30分海巡人員在中柱港
    方檢查被告之「福興號」貨船完畢，在在說明被告於該日上
    午就預計要將福興號開往北澳沃口，亦即陳起官所稱指定之
    經緯度位置停錨，被告與「陳依強」及陳起官等4人早有犯
    意聯絡。至被告於警詢時辯稱：當天下午酒後向「陳依強」
    表明沒有錢，只有一船貨物在東引北澳口，有辦法就來搬，
    我只是說說氣話，我與陳起官等4人皆沒有聯繫方法等語（
    偵字卷第22頁正面，本院簡字卷第30頁），與前開認定相抵
    觸，顯不可採。又倘被告未與陳起官及「陳依強」聯絡，並
    告以福興號貨船之確切經緯度位置，則於臨近馬祖東引鄉之
    廣闊海域，陳起官等4人何能覓得被告貨船？參以被告為連
    江縣東引鄉之住民，並擔任福興號貨船之代船長，曾經從事
    海釣等事業，有釣魚人線上資訊網列印資料在卷可佐（他字
    卷第5頁，本院訴字卷第54頁），對於馬祖東引之禁止海域
    亦難以推諉不知，則其將船隻定錨於北澳沃口之東引禁止海
    域，並要求陳起官等4人搬運系爭貨物等情，更足認被告對
    於大陸地區人民陳起官等4人為了接駁系爭貨物，而未經許
    可進入臺灣地區有犯意聯絡。
　㈣被告固辯稱：我與「陳依強」有債務糾紛，係「陳依強」自
    己派陳起官等4人來竊取福興號上系爭貨物，我與陳起官通
    電話主要都在與之起爭執等語（本院簡字卷第30頁，訴字卷
    第53頁），然查：
　⒈細觀被告之手機通聯資料，被告於案發當日10時17分許及12
    時15分許先撥打電話與陳依強，並有6分鐘及1分鐘之對話，
    已如前述；於同日14時36分至17時17分間，被告撥打電話予
    陳起官更多達7筆，惟僅通話7秒鐘，可見被告欲與陳起官聯
    繫之殷切，直到陳起官於17時17分始回撥，2人才開始有較
    長之對話，其後至20時30分止，被告更分別有高達40餘筆發
    話予陳起官及14筆發話予「陳依強」之通聯紀錄，又觀之陳
    起官之手機通話紀錄擷圖照片（偵字卷第118-120頁），自1
    7時17分至20時6分被告成功撥打電話9通與陳起官，顯見被
    告確與「陳依強」及陳起官有積極之聯絡，且多為被告主動
    聯繫，通話時間點亦與證人之證詞大致相符，倘「陳依強」
    確與被告有債務糾紛，而欲將系爭貨物取走以清償債務，理
    應先由債權人即「陳依強」或其受僱人陳起官向被告請求給
    付，然依前述觀察，反而係由被告主動向債權人「陳依強」
    及不明對象即陳起官聯繫，何況接獲他人子虛烏有意圖騷擾
    之來電，依通常情形，一般人多以拒絕接通或設為限制通話
    對象加以因應，豈有主動撥打電話耗費個人電話費與陌生人
    爭執之理，是被告所辯與常情難符，不足採信。
　⒉被告雖辯稱：系爭貨物係因臺灣真實姓名年籍不詳「林大姊
    」欲在北竿開店，其受託運送等語（本院簡字卷第30頁，訴
    字卷第53頁），然被告自陳：系爭貨物確係其船上之貨品，
    且不知道確切開店時間等語（本院簡字卷第30頁，訴字卷第
    51頁），而系爭貨物依卷附扣押物品清單所示品項既多又雜
    ，而連江縣人口不多，殊難想像所稱「林大姐」欲在北竿鄉
    開設店家所欲從事之營業項目，何況如欲將系爭貨物運至北
    竿鄉，姑且不論有無由東引輾轉海運至北竿之必要，又以卷
    附出港資料所示，被告係將系爭貨物堆放在甲板上，並無任
    何防水、防潮的防護，顯非基於長程運送之目的，實有意讓
    人於短時間內接駁，是被告空言泛稱受「林大姐」指示運送
    系爭貨物於北竿鄉開店，而陳起官等4人係未經許可自行至
    福興號貨船上竊取系爭貨物，亦難採信。
　㈤綜上所述，被告所辯均屬卸責之詞，並無可採。本案事證明
    確，被告犯行堪以認定，應依法論科。
三、論罪科刑：
　㈠核被告甲○○所為，係犯入出國及移民法第74條後段之未經許
    可進入臺灣地區罪。又因身分或其他特定關係成立之罪，其
    共同實行、教唆或幫助者，雖無特定關係，仍以正犯或共犯
    論，刑法第31條第1項定有明文。未經許可進入臺灣地區罪
    係行為人具有特定身分始能成立之犯罪，雖被告甲○○為我國
    人民，而不具有「未經許可進入臺灣地區」之特定身分，惟
    另案被告陳起官等4人為未經許進入臺灣地區之大陸地區人
    民，被告甲○○就陳起官等4人未經許可進入臺灣地區之犯行
    ，既有犯意聯絡，依刑法第28條、第31條第1項規定，仍應
    成立共同正犯。
　㈡檢察官聲請簡易判決處刑書「犯罪事實欄」一、以下雖記載
    「甲○○係中華民國籍福興號貨船（船舶編號915017號）之船
    長…有意以『走私』方式將奶粉、飼料等物品（物品細目詳如
    卷附扣押物品清單所載，下稱系爭貨物）運送至大陸地區…
    」等語。依懲治走私條例第12條規定「自大陸地區私運物品
    進入臺灣地區，或自臺灣地區私運物品前往大陸地區者，以
    私運物品進口、出口論，適用本條例規定處斷」。同條例第
    2條第1項則規定「私運管制物品進口、出口者，處七年以下
    有期徒刑，得併科新臺幣三百萬元以下罰金」。從文義上而
    言，第12條之「私運物品」與第2條之「私運管制物品」或
    有差別，但就立法目的及刑罰明確性及謙抑性原則而言，解
    釋上「私運物品」應等同於「私運管制物品」，方受刑事處
    罰。換言之，從臺灣地區私運「管制物品」至大陸地區，無
    論既未遂，始構成懲治走私條例第2條犯罪（稱之準私運管
    制物品罪或擬制走私罪）。又依該條第3項規定「第一項之
    管制物品，由行政院…公告其管制品項及管制方式」，而經
    本院依行政院所公告之相關函令（79台財字第06181號、院
    臺財字第0920056338號、院臺財字第1010047532號）核對卷
    附扣押物品清單（偵字卷第59-70頁）所列物品，顯非管制
    出口物品，且聲請簡易判決處刑書並未於「證據並所犯法條
    」欄中引列上開2條文規定作為論罪條文，是檢察官聲請簡
    易判決處刑書雖使用「走私」一詞，僅為一般通常說法而已
    ，旨在描述被告甲○○及另案被告陳起官等4人欲不循正常管
    道將臺灣地區之物品運至大陸地區的動機，自不能認為被告
    「涉嫌」前開懲治走私條例犯罪，為檢察官聲請簡易判決處
    刑之範圍。
　㈢本院以行為人之責任為基礎，審酌被告明知大陸地區人民未
    經許可不得進入臺灣地區，竟為求將系爭貨物運往大陸地區
    ，而以上開方式與「陳依強」、陳起官等4人共同有此犯行
    ，有礙於我國政府對入境管理與國家安全之維護，且被告始
    終否認犯行，犯後態度不佳，並衡量被告現於東引鄉環境資
    源局擔任臨時工，月薪新臺幣約2萬2,000元，有老婆及2位
    小孩須扶養之生活狀況，並參酌另案被告4人之量刑等一切
    情狀，量處如主文所示之刑，並諭知易科罰金之折算標準。
四、沒收之說明：
　㈠犯罪所得：
　　查無證據證明被告因本案犯罪而獲有所得或利益，不予宣告
    沒收之。
　㈡供犯罪所用之物：
　　被告自陳：我係福興號貨船之代船長，船長係林清壽，船主
    為王玉玲等語（本院訴字卷第54頁），福興號貨船既非被告
    所有，且本身並不具促成、推進本案構成要件實現的輔助功
    能，故非供犯罪所用之物，亦不宣告沒收之。
據上論斷，依刑事訴訟法第299條第1項前段，判決如主文。
本案經檢察官呂象吾聲請簡易判決處刑並到庭執行職務。　　
中　　華　　民　　國　　110 　年　　9 　　月　　10　　日
                  刑事庭審判長法　官　王邁揚
　　　　　　　　　
　　　　　　　　　　　　　　　法　官  范嘉紋
　　　　　　　　　
　　　　　　　　　　　　　　　法　官  黃瑞成
以上正本證明與原本無異。
如不服本判決應於收受送達後20日內向本院提出上訴書狀，並應
敘述具體理由；其未敘述上訴理由者，應於上訴期間屆滿後20日
內向本院補提理由書（均須按他造當事人之人數附繕）「切勿逕
送上級法院」。　　　　　　　　　
中　　華　　民　　國　　110 　年　　9 　　月　　10　　日
                            書記官　林長貴
附錄本案所犯法條：
入出國及移民法第74條
違反本法未經許可入國或受禁止出國處分而出國者，處三年以下
有期徒刑、拘役或科或併科新臺幣九萬元以下罰金。違反臺灣地
區與大陸地區人民關係條例第十條第一項或香港澳門關係條例第
十一條第一項規定，未經許可進入臺灣地區者，亦同。